【裁判字號】    97,簡上,749
【裁判日期】    971127
【裁判案由】    傷害
【裁判全文】
臺灣高雄地方法院刑事判決             97年度簡上字第749號
上  訴  人
即  被  告  丙○○
上列上訴人因被告傷害案件，不服本院簡易庭97年度審簡字第6
號中華民國97年7 月10日第一審簡易判決（聲請簡易判決處刑案
號：97年度調偵字第699 號），提起上訴，本院管轄之第二審合
議庭判決如下：
    主  文
原判決撤銷。
丙○○犯傷害罪，處拘役參拾日，如易科罰金，以新臺幣壹仟元
折算壹日，減為拘役拾伍日，如易科罰金，以新臺幣壹仟元折算
壹日。
    事  實
一、丙○○與丁○○係夫妻，為家庭暴力防治法第3條第1款所定
    之家庭成員。2 人感情不睦，平日屢有爭吵，於民國95年10
    月15日晚上8 時許，丁○○前往高雄縣岡山鎮○○里○道岡
    山分隊第五警察隊丙○○當時上班之地點外，欲找丙○○質
    問是否外遇，雙方遂起爭執，互相拉扯，丙○○竟基於傷害
    人身體之犯意，將丁○○摔倒在地，並以其腳壓住丁○○之
    腹部，致丁○○受有背部紅腫挫傷、左側手肘、側腳踝、左
    三手指擦傷及右手肘擦傷之傷害。
二、案經丁○○訴請臺灣高雄地方法院檢察署檢察官偵查聲請簡
    易判決處刑。
    理  由
一、按被告以外之人於審判外之言詞或書面陳述，除法律有規定
    者外，不得作為證據；被告以外之人於審判外向法官所為之
    陳述，得為證據；被告以外之人於審判外之陳述雖不符刑事
    訴訟法第159 條之1 至之4 等4 條之規定，而經當事人於審
    判程序同意作為證據，法院審酌該言詞陳述或書面陳述作成
    時之情況，認為適當者，亦得為證據，刑事訴訟法第159 條
    第1 項、第159 條之1 第1 項及第159 條之5 第1 項規定分
    別定有明文。查本件證人即被告之同事乙○○於本院96年度
    婚字第1119號被告與告訴人間請求離婚事件，在法官面前所
    為之具結證述，依照上揭法條意旨說明，應認具有證據能力
    。又證人即告訴人丁○○、證人乙○○、證人即被告之同事
    蕭振雄分別於偵查中受檢察事務官詢問所為之證述，及告訴
    人之高雄縣立岡山醫院95年10月15日醫字第013366號受理家
    庭暴力驗傷診斷書1 紙（見偵一卷第32頁、偵二卷第15、35
    頁及本院簡上卷第48頁），上訴人即被告丙○○及檢察官均
    表示同意作為證據，本院審酌前開陳述，認以之作為本案之
    證據亦屬適當，依照上揭刑事訴訟法第159 條之5 之規定，
    均得作為證據，合先敘明。
二、訊據被告固坦承有於上揭時地，與告訴人拉扯，惟矢口否認
    有何傷害犯行，辯稱：告訴人到伊工作地點，搶下證人蕭振
    雄手中的掃把要打伊，伊出於正當防衛，要搶下該掃把，在
    拉扯中才導致告訴人受傷云云，經查：
(一)被告與告訴人係夫妻關係，其關係並不和睦，平日即常有爭
    執等情，業據被告及告訴人陳述在卷（見原審卷第20頁），
    復有臺灣高雄地方法院檢察署檢察官96年度調偵字第699 號
    不起訴處分書1 份在卷可稽（見偵二卷第72頁），堪信為真
    實。
(二)被告與告訴人於上揭時地，因一言不合，發生拉扯，被告遂
    將告訴人摔在地上，並以其腳壓住告訴人之腹部，致告訴人
    受有背部紅腫挫傷、左側手肘、側腳踝、左三手指擦傷及右
    手肘擦傷之傷害等情，業據證人即告訴人於偵查中證述明確
    ，核與證人乙○○於偵查及本院96年度婚字第1119號審理中
    證述：伊看見被告與告訴人扭打在地上，彼此拉扯，躺在地
    上翻滾，一邊翻一邊吵等語相符，復有上述高雄縣立岡山醫
    院受理家庭暴力驗傷診斷書1 紙在卷可稽，足見上揭被告傷
    害告訴人之事實，堪信為真。
(三)又按刑法第23條之正當防衛，係對於現在不正之侵害防衛自
    己或他人之權利者而言，無從分別何方為不法侵害之互毆行
    為，不得主張防衛權，最高法院30上字第1040號判例意旨參
    照。查本件係被告與告訴人互相扭打，業據證人乙○○證述
    明確，已如上述，又證人即告訴人於偵查中證稱：伊係因被
    告要打伊，才用掃把擋等語明確（見臺灣高雄地方法院檢察
    署檢察官96年度調偵字第699 號第38頁），參以被告所辯與
    證人蕭振雄於偵查中證述：伊沒有拿掃把，也沒有看見告訴
    人作勢要打被告等語，並不相符，是以本件尚難認定係告訴
    人先以掃把打被告，被告為出於防衛自己權利而實施正當防
    衛，故被告所辯不足採信。
(四)從而，本件事證明確，被告傷害犯行，堪以認定。
三、按家庭暴力者，謂家庭成員間實施身體或精神上不法侵害之
    行為，又家庭暴力罪者，謂家庭成員間故意實施家庭暴力行
    為而成立其他法律所規定之犯罪，家庭暴力防治法第2 條第
    1 款、第2 款著有明文。本件被告與告訴人係夫妻關係，為
    家庭暴力防治法第3 條第1 款所定之家庭成員，而被告對告
    訴人所為傷害犯行，已屬家庭成員間實施身體上不法侵害之
    行為，且構成刑法上之傷害罪，屬家庭暴力防治法第2 條第
    2 款之家庭暴力罪，惟因家庭暴力防治法之上開規定並無罰
    則之規定，是以依刑法傷害罪之規定予以論罪科刑。核被告
    所為，係犯刑法第277 條第1 項之普通傷害罪。本件被告犯
    罪事證明確，原審予以論罪科刑，固非無見，惟中華民國96
    年罪犯減刑條例已於96年7 月16日公布施行，被告本件犯行
    合於該條例第2 條第1 項第3 款之減刑要件，且無不得減刑
    之情事，自應依該條例予以減刑，原審未及審酌，尚有未合
    。從而，被告否認犯行提起上訴，固無理由，惟原審既有上
    開可議之處，自應由本院將原判決撤銷改判。本院審酌認被
    僅因與告訴人係夫妻關係，不思理性溝通，維持家庭和諧，
    竟率然傷害告訴人，迄未與告訴人達成和解，及其犯罪之動
    機、目的、手段、智識程度等一切情狀，量處如主文所示之
    刑，並考量本件犯罪情節之輕重，及被告經濟狀況係屬小康
    等情，併諭知以新臺幣1,000 元折算1 日之易科罰金折算標
    準。末以被告犯罪之時間係96年4 月24日以前，合於中華民
    國96年罪犯減刑條例規定之減刑條件，應依該條例第2 條第
    1 項第3 款，減其刑期2 分之1 ，併諭知易科罰金之折算標
    準。
據上論斷，應依刑事訴訟法第455 條之1 第1 項、第3 項、第36
9 條第1 項前段、第299 條第1 項前段，刑法第277 條第1 項、
第41條第1 項前段，刑法施行法第1 條之1 ，中華民國96年罪犯
減刑條例第2 條第1 項第3 款、第7 條，判決如主文。
本案經檢察官甲○○到庭執行職務。
中    華    民    國    97    年    11    月    27    日
                  刑事第十庭  審判長法  官  莊松泉
                                    法  官  顏銀秋
                                    法  官  李俊霖
以上正本證明與原本無異。
不得上訴。
中    華    民    國    97    年    11    月    27    日
                                    書記官  武凱葳
附錄判決論罪科刑法條：
中華民國刑法第277條
（普通傷害罪）
傷害人之身體或健康者，處3 年以下有期徒刑、拘役或1 千元以
下罰金。
犯前項之罪因而致人於死者，處無期徒刑或7 年以上有期徒刑；
致重傷者，處3 年以上10年以下有期徒刑。


司法院資訊處製作；財團法人民間司法改革基金會備份。
